臺灣臺北地方法院刑事判決　　　　　　 100年度金訴字第10號
　　公　訴　人　臺灣臺北地方法院檢察署檢察官
　　被　　　告　黃湘婷
　　選任辯護人　陳居亮律師
上開被告因違反銀行法案件，經檢察官提起公訴（九十九年度偵
字第二○三三三號、一百年度偵字第三一八五號），本院判決如
下：
    主  文
黃湘婷共同違反除法律另有規定者外，非銀行不得辦理國內外匯
兌業務規定，處有期徒刑壹年陸月，緩刑貳年，緩刑期內付保護
管束，且向公益團體、地方自治團體或社區提供捌拾小時之義務
勞務，因犯罪所得免付利息新臺幣拾貳萬元之財產上利益連帶
沒收，如全部或一部不能沒收時，以其財產抵償之。
    事  實
一、黃湘婷與其友人即真實年籍不詳之大陸地區成年女子陳新
    均明知除法律另有規定者外，非銀行業者不得辦理國內外匯
    兌業務，黃湘婷為免除積欠陳新人民幣六十萬元之每月利
    息即新臺幣四萬元，竟與陳新共同基於辦理臺灣地區與大
    陸地區間新臺幣與人民幣匯兌業務之犯意聯絡及行為分擔，
    自民國九十九年一月起至同年八月止，以黃湘婷所開立帳號
    00000000000000號之臺新銀行臺北分行帳戶
    、帳號00000000000000號之臺新銀行松德簡
    易分行帳戶、希品服飾有限公司帳號0000000000
    0000號之臺新銀行松德簡易分行帳戶、黃湘婷向不知情
    友人林姵忻借得山妍有限公司帳號00000000000
    000號之彰化銀行松山分行帳戶、黃湘婷向不知情友人周
    南借得周南帳號00000000000000號之臺新銀
    行松德簡易分行帳戶、杉研企業社帳號000000000
    00000號之彰化銀行松山分行帳戶、黃湘婷向不知情友
    人廖均毓借得廖均毓帳號00000000000000號
    彰化銀行松山分行帳戶、廖均毓帳號0000000000
    0000號之臺新銀行松德簡易分行帳戶作為經營非法匯兌
    業務之專用帳戶，若臺灣地區之客戶（包括源豐窗飾有限公
    司負責人李文卿、恆冠科技有限公司負責人湯瑞松、杰貿實
    業有限公司負責帳戶之卓小燕等人）有匯款至大陸地區之需
    求，即將新臺幣匯入黃湘婷提供之前開帳戶，陳新再依約
    定匯率計算後之等值人民幣交與委託匯款客戶指定之大陸地
    區收款人；若大陸地區之客戶有匯款至臺灣地區之需求，即
    將人民幣匯入陳新指定之大陸地區帳戶，黃湘婷復按陳
    新指示將依約定匯率計算之等值新臺幣匯款至客戶指定之臺
    灣地區帳戶，共同以前開方法非法經營兩岸銀行匯兌業務，
    黃湘婷並因而獲得免付利息合計新臺幣三十二萬元（每月利
    息新臺幣四萬元，非法經營兩岸匯兌業務期間為八個月，合
    計犯罪所得財產上利益為新臺幣三十二萬元）之財產上利益
    ，嗣經法務部調查局臺北市調查處循線查緝，始悉上情。
二、案經法務部調查局臺北市調查處移請臺灣臺北地方法院檢察
    署檢察官偵查起訴。
    理  由
一、上開犯罪事實，業據被告黃湘婷於警詢、偵查及本院審理過
    程中坦白承認，核與證人林姵忻、周南、廖均毓、李文卿、
    湯瑞松、卓小燕於警詢中陳述情節相符，並有杰貿實業有限
    公司九十九年一月十五日匯款單、源豐窗飾有限公司與大陸
    地區交易之會計資料、前開帳戶之往來明細資料及相關傳票
    在卷可資佐證，被告自白與事實相符，本件事證業已明確，
    被告犯行堪以認定。
二、核被告所為，係犯係違反銀行法第二十九條第一項之規定，
    而應以銀行法第一百二十五條第一項前段之規定論處。被告
    與陳新就本案犯行，有犯意聯絡及行為分擔，為共同正犯
    。又被告本案違反銀行法第二十九條第一項之犯行，其本質
    即有反覆繼續為之的性質，是以被告反覆所為本案行為，應
    係基於一個經營業務目的所為之數次交易行為，乃集合犯，
    因此應包括以一罪論。另被告因一時短於思慮而為本案犯行
    ，並斟酌全案情節，被告上開犯行並未產生重大之損害，倘
    處以上開罪名最輕本刑，猶嫌過重，顯為情輕法重，被告本
    案犯罪既有前開顯可憫恕之處，爰依刑法第五十九條規定減
    輕其刑。爰審酌本案被告於偵查中及本院審理中坦白承認犯
    行，犯後態度良好，復參以本案犯行發生之時空背景、被告
    犯罪目的、動機、手法等情狀，量處如主文所示之刑。被告
    未曾因故意犯罪受有期徒刑以上刑之宣告，有臺灣高等法院
    被告前案紀錄表一份在卷可稽，且被告於偵查及本院審理中
    均坦白承認犯行，且深感悔悟，本院信被告經此教訓當知所
    警惕而無再犯之虞，本院因認對其所宣告之刑，以暫不執行
    為適當，且為使被告於緩刑期中知法守法，及對社會國家有
    所彌補，爰併與宣告緩刑、緩刑期內付保護管束如主文所示
    及命向公益團體、地方自治團體或社區提供八十小時之義務
    勞務，以啟自新。末被告所為本案違反銀行法之行為，其犯
    罪所得為免付利息合計新臺幣三十二萬元，業如前述，而共
    犯陳新之犯罪所得，並無任何證據資料可資佐證，基於被
    告有利認定之原則，僅能認定本案犯罪所得財產上利益為新
    臺幣三十二萬元，應依銀行法第一百三十六條之一之規定併
    與宣告連帶沒收之，如全部或一部不能沒收時，以其財產抵
    償之。
據上論斷，應依刑事訴訟法第二百九十九條第一項前段，銀行法
第一百二十五條第一項前段、第一百三十六條之一，刑法第十一
條前段、第二十八條、第五十九條、第七十四條第一項第一款、
第二項第五款、第九十三條第一項，判決如主文。
本案經檢察官沈志成到庭執行職務
中    華    民    國   100    年    4     月    29    日
                        臺灣臺北地方法院刑事第一庭
                            審判長法  官   陳興邦
                                  法  官   林婷立
                                  法  官   唐于智
上正本證明與原本無異。
如不服本判決，應於判決送達後10日內，向本院提出上訴狀。
                                  書記官   陳家欣
中    華    民    國   100    年    4     月    29    日
附錄本案論罪法條
銀行法第29條第1項
除法律另有規定者外，非銀行不得經營收受存款、受託經理信託
資金、公眾財產或辦理國內外匯兌業務。
銀行法第125條
違反第29條第1 項規定者，處3 年以上10年以下有期徒刑，得併
科新臺幣1000萬元以上2 億元以下罰金。其犯罪所得達新臺幣1
億元以上者，處7 年以上有期徒刑，得併科新臺幣2500萬元以上
5 億元以下罰金。
經營銀行間資金移轉帳務清算之金融資訊服務事業，未經主管機
關許可，而擅自營業者，依前項規定處罰。
法人犯前二項之罪者，處罰其行為負責人。